臺灣臺南地方法院刑事判決
                                      108年度訴字第656號
公  訴  人  臺灣臺南地方檢察署檢察官
被      告  陳建安



被      告  朱憲勳



上列被告因廢棄物清理法案件，經檢察官提起公訴（107年度偵
字第11299號），被告二人就被訴事實為有罪之陳述，本院合議
庭裁定由受命法官獨任行簡式審判程序，判決如下：
    主  文
甲○○犯廢棄物清理法第四十六條第三款之非法提供土地堆置廢
棄物罪，累犯，處有期徒刑壹年肆月。未扣案犯罪所得新臺幣壹
萬元沒收，於全部或一部不能沒收或不宜執行沒收時，追徵其價
額。   
丙○○犯廢棄物清理法第四十六條第四款之非法處理廢棄物罪，
處有期徒刑壹年貳月。未扣案犯罪所得新臺幣壹萬捌仟元沒收，
於全部或一部不能沒收或不宜執行沒收時，追徵其價額。緩刑貳
年，並應於本判決確定之翌日起壹年內，向公庫支付新臺幣陸萬
元。
    事  實
一、甲○○是坐落於臺南市○○區○○段0000號土地之使用人（所有人
    陳郁麗及黃乃木，交由陳牧熙管理，陳牧熙借予林振堂，林
    振堂再借予朱建勳，陳、林二人均不知情），其明知未經主
    管機關許可，不得提供土地回填、堆置廢棄物；丙○○亦明知
    從事廢棄物清除、處理業務者，應向直轄市、縣（市）主管
    機關或中央主管機關委託之機關申請核發公民營廢棄物清除
    機構許可文件後，始得受託從事清除廢棄物之業務，未經許
    可者，不得從事廢棄物處理業務。
二、丙○○係協成環保工程行實際負責人，明知未依廢棄物清理法
    第41條第1項規定向直轄市、縣（市）主管機關或中央主管
    機關或中央主管機關委託之機關申請核發公民營廢棄物清除
    、處理機構許可文件，亦明知未取得上開文件不得處理一般
    事業廢棄物，且甲○○亦明知非經主管機關許可不得提供土地
    回填、堆置廢棄物。詎丙○○竟基於違反廢棄物清理法之犯意
    ，於民國106年12月20日前某日，受真實姓名年籍不詳之「
    家仁」之託，以每車新台幣9000元之代價，為其清除室內裝
    璜拆除後之廢木材、廢塑膠及鐵片等一般事業廢棄物，並於
    106年12月20日上午9時、下午3時許，駕駛車牌號碼000-00
    號大貨車，由甲○○引導，載至前開土地傾倒而非法處理，甲
    ○○則獲得每車5,000元、共計10,000元之代價。嗣因該處起
    火燃燒，經警循線查獲，而悉上情。
三、案經內政部警政署保安警察第七總隊第三大隊報告臺灣台南
    地方檢察署檢察官偵查起訴。
    理  由
壹、上開事實，業據被告甲○○、丙○○於本院審理時坦承不諱，核
    與證人林振堂、陳牧熙警詢證述情節相符，並有前揭土地登
    記謄本、經濟部商業登記查詢資料、嘉義縣政府108年4月24
    日府授環廢字第10800064728號函、行政院環保署環境督察
    總隊南區環境督察大隊紀錄、車輛詳細資料報表、車輛GPS
    歷史軌圖及現場勘查照片在卷可佐，核與被告自白相符，足
    認被告之自白是出於事實，要可採為認定事實之基礎。
貳、綜上所述，本案事證明確，被告犯行要可認定，應依法論科
    。
參、論罪科刑：
一、按廢棄物清理法第46條第4款規定之「清除」及「處理」，
    依同法第36條第2 項所制定之「事業廢棄物貯存清除處理方
    法及設施標準」第2 條第3 款規定，「清除」指事業廢棄物
    之收集、運輸行為，「處理」則包含「中間處理」、「最終
    處置」及「再利用」。駕駛車輛載運廢棄物至土地上傾倒，
    自該當於上開規定第4 款之「清除」行為；而將廢棄物倒入
    壕溝內予以填平整地，亦該當上開第4 款之「處理」行為（
    最高法院99年度台上字第4374號、106 年台上字第1739號刑
    事判決意旨參照）。被告丙○○所為，係犯廢棄物清理法第46
    第4款非法處理廢棄物罪。本案被告丙○○將一般廢棄物傾倒
    於被告朱建勳提供之前揭土地堆置，參諸前開說明，自該當
    於前開規定之「處理」行為，其經營之協成環保工程行並未
    取得廢棄物「處理」許可文件，故其雖領有乙級廢棄物清除
    許可證，仍無解免其罪責，併此敘明。被告朱建勳所為，係
    犯廢棄物清理法第46條第3款非法提供土地堆置廢棄物罪。
二、又廢棄物清理法第46條第4款前段之非法清理廢棄物罪，係
    以未依同法第41條第1 項規定領有廢棄物清除、處理許可文
    件而受託清除、處理廢棄物者為犯罪主體，再依同法第41條
    第1 項前段以觀，可知立法者顯然已預定廢棄物之清除、處
    理行為通常具有反覆實行之性質，是廢棄物清理法第46條第
    4款罪之成立，本質上即具有反覆性，而為集合犯。故本案
    被告丙○○先後二次傾倒廢棄物、被告甲○○先後提供土地供人
    堆置之行為，均屬集合犯，各論以一罪。
三、累犯加重部分
㈠、按立法者之所以以累犯規定加重本刑，理由在於行為人前因
    犯罪而經徒刑執行完畢或一部之執行而赦免後，理應產生警
    惕作用，返回社會後能因此自我控管，不再觸犯有期徒刑以
    上之罪。然而行為人卻故意再犯後罪，足見行為人有其特別
    惡性，且前罪之徒刑執行無成效，其對於刑罰之反應力顯然
    薄弱，其主觀惡性較重，故認有必要加重後罪本刑至二分之
    一處罰，而其所加重處罰者，係後罪行為，而非前罪行為，
    自不生是否違反憲法一行為不二罰原則之問題。惟系爭規定
    不分情節，一律加重最低本刑，於不符合刑法第59條所定要
    件之情形下，致生行為人所受之刑罰超過其所應負擔罪責之
    個案，其人身自由因此遭受過苛之侵害部分（如最低法定本
    刑為6月有期徒刑，因累犯加重最低本刑之結果，或易服社
    會勞動），對人民受憲法第8條保障之人身自由所為限制，
    不符憲法罪刑相當原則。於立法修正前，為避免發生上述罪
    刑不相當之情形，法院就該個案應依本解釋意旨，裁量是否
    加重最低本刑（司法院大法官解釋釋字第775號解釋文及理
    由書意旨參照）。又刑法第47條累犯原規定「應」加重最低
    本刑，依上開大法官解釋，於修法前暫時由法院裁量「得」
    加重最低本刑，法院應視前案（故意或過失）徒刑之執行完
    畢情形（有無入監執行完畢、是否易科罰金或易服社會勞動
    而視為執行完畢）、5年以內（5年之初期、中期、末期）、
    再犯後罪（是否同一罪質、重罪或輕罪）等，綜合判斷累犯
    個案有無因加重本刑致生行為人所受的刑罰超過其所應負擔
    罪責的情形（林俊益大法官提出蔡烱燉大法官加入釋字第77
    5號解釋協同意見書意旨參照）。即法院應於個案中審酌該
    當累犯加重要件者，加重最低本刑是否使其人身自由因此遭
    受過苛之侵害，以裁量是否依累犯規定加重最低本刑。
㈡、被告甲○○前因違反廢棄物清理法案件，經臺灣高等法院台南
    分院以100年度上訴字第1215號判決判處有期徒刑1年2月確
    定，毒品案件，經本院101年度簡字第510號判決判處有期徒
    刑3月確定，並經本院以101年度聲字第956號裁定應合併執
    行有期徒刑1年4月確定，102年度簡字第1344號毒品案件判4
    月，接續執行，於103年6月9日假釋出監，103年8月8日縮刑
    期滿，未經撤銷視為執行完畢，有臺灣高等法院被告前案紀
    錄表在卷可稽。其於執行完畢後5年以內故意再犯本件有期
    徒刑以上之罪，已該當刑法第47條第1項累犯加重其刑之要
    件。而審酌被告前案亦違反廢棄物清理法，與本案罪質同一
    ，且依累犯規定加重最低本刑，尚無使其人身自由因此遭受
    過苛侵害而超過其所應負擔罪責之情形，爰依刑法第47條第
    1項規定加重其刑。
四、爰以行為人之責任為基礎，審酌被告甲○○、丙○○上開違反廢
    棄物清理法而分別提供土地、處理廢棄物之廢棄物種類、數
    量、造成環境影響之侵害結果等行為情節，兼衡被告二人均
    坦承行為事實並於本院準備程序中坦承犯行，犯後態度良好
    ，復參酌被告甲○○國中畢業之智識程度，離婚，育有子女二
    人（各為18、19歲）；被告丙○○大學畢業之智識程度，已婚
    ，有3未成年子女及配偶需扶養，經營工程行之家庭經濟狀
    況等一切情狀，分別量處如主文所示之刑，以示懲儆。
五、緩刑之宣告：
    又本院衡酌被告丙○○前未曾因故意犯罪受有期徒刑以上刑之
    宣告，有臺灣高等法院被告前案紀錄表附卷為憑，犯後於審
    理中坦承犯行，足見本案犯後均已有悔悟，堪認其雖因一時
    失慮致罹刑典，然經此偵審程序及罪刑之宣告後，已知所警
    惕，信無再犯之虞，是認其所受宣告刑，以暫不執行為當，
    爰為如主文所示緩刑之宣告，以啟自新。另為使被告丙○○均
    能僅記本次教訓且填補其行為對社會秩序造成之危害，以發
    揮附條件緩刑制度之立意，期符合本案緩刑目的，爰參酌其
    行為情節、家庭經濟狀況等情狀，併依同法第74條第2項第4
    款規定，命其於如主文所示之期間內向公庫支付如主文所示
    金額。又以上為緩刑宣告附帶之條件，依刑法第75條之1第1
    項第4款規定，違反上開之負擔情節重大，足認原宣告之緩
    刑難收其預期效果，而有執行刑罰之必要者，得撤銷其緩刑
    之宣告，併此敘明。
六、沒收部分
㈠、按犯罪所得，屬於犯罪行為人者，沒收之，於全部或一部不
    能沒收或不宜執行沒收時，追徵其價額，刑法第38條之1 第
    1 項前段、第3 項分別定有明文。考其立法意旨在於避免被
    告因犯罪而坐享犯罪所得，顯失公平正義，以沒收回復被告
    不應享有之財產狀態，並阻絕可獲利之犯罪誘因，且基於澈
    底剝奪犯罪所得，以根絕犯罪誘因之意旨，不問成本、利潤
    ，其實際所得均應沒收。
㈡、查本案被告丙○○係以每車支付9,000元之價格之對價，為「仁
    仔」處理廢棄物，是以被告丙○○清除本案廢棄物共二車之所
    得，共計1萬8,000元；被告甲○○二次非法提供土地供堆置所
    得，共計10,000元，分別為渠犯罪所得，雖未扣案，依前揭
    規定，仍應依法沒收，並於全部或一部不能沒收或不宜執行
    沒收時，追徵其價額。
據上論斷，應依刑事訴訟法第273條之1、第299條第1項前段，廢
棄物清理法第46條第3款、第4款前段，刑法第11條前段、第47條
第1項、第74條第1項第1款、第2項第4款、第38條之1第1項前段
、第3項，判決如主文。
本案經檢察官盧駿道提起公訴，檢察官乙○○到庭執行職務。
中　　華　　民　　國　108　　年　　 7　　月　　30　　 日
                  刑事第四庭    法　官　洪士傑
以上正本證明與原本無異。
如不服本判決應於收受本判後10日內向本院提出上訴書狀，並應
敘述具體理由。其未敘述上訴理由者，應於上訴期間屆滿後20日
內向本院補提理由書狀（均須按他造當事人之人數附繕本）「切
勿逕送上級法院」。
                                書記官　黃心怡
中　　華　　民　　國　 108　　年　　7 　　月　　31　　日
附錄本案論罪科刑法條全文：
廢棄物清理法第46條
有下列情形之一者，處 1 年以上 5 年以下有期徒刑，得併科新
臺幣 1 千 5 百萬元以下罰金：
一、任意棄置有害事業廢棄物。
二、事業負責人或相關人員未依本法規定之方式貯存、清除、處
    理或再利用廢棄物，致污染環境。
三、未經主管機關許可，提供土地回填、堆置廢棄物。
四、未依第 41 條第 1 項規定領有廢棄物清除、處理許可文件
    ，從事廢棄物貯存、清除、處理，或未依廢棄物清除、處理
    許可文件內容貯存、清除、處理廢棄物。
五、執行機關之人員委託未取得許可文件之業者，清除、處理一
    般廢棄物者；或明知受託人非法清除、處理而仍委託。
六、公民營廢棄物處理機構負責人或相關人員、或執行機關之人
    員未處理廢棄物，開具虛偽證明。